【裁判字號】    99,訴,2022
【裁判日期】    990813
【裁判案由】    毒品危害防制條例
【裁判全文】
臺灣臺中地方法院刑事判決              99年度訴字第2022號
公  訴  人  臺灣臺中地方法院檢察署檢察官
被      告  甲○○
上列被告因毒品危害防制條例案件，經檢察官提起公訴（99年度
毒偵字第133號)，被告於準備程序就被訴事實為有罪之陳述，經
告以簡式審判程序之旨，並聽取當事人意見後，合議庭裁定由受
命法官獨任進行簡式審判程序，本院判決如下：
    主    文
甲○○施用第一級毒品，累犯，處有期徒刑柒月，扣案之海洛因
壹包(驗餘淨重0.292公克）沒收銷燬。又施用第二級毒品，累犯
，處有期徒刑肆月。主刑部分應執行有期徒刑拾月。
    犯罪事實
一、甲○○前因違反槍砲彈藥刀械管制條例、懲治盜匪條例、肅
    清煙毒條例、麻醉藥品管理條例、藥事法、妨害自由等案件
    ，經臺灣高等法院臺中分院、本院分別判處有期徒刑 1年、
    7年6月、3年10月、7月、3月、8月確定；又因違反槍砲彈藥
    刀械管制條例、肅清煙毒條例、麻醉藥品管理條例、恐嚇取
    財等案件，由本院各判處有期徒刑1年8月、3年6月、5月、1
    年 6月確定，再經分別裁定其應執行之刑及接續執行，於民
    國96年 1月25日假釋付保護管束。嗣因中華民國九十六年罪
    犯減刑條例生效，部分視為已減其宣告刑，並經臺灣高等法
    院臺中分院以96年度聲字第2122號裁定分別定其應執行刑為
    有期徒刑10年、4年確定，迄98年5月 3日假釋期滿，未經撤
    銷，以執行完畢論。甲○○另因施用毒品案件，經本院以97
    年度毒聲字第 440號裁定送勒戒處所觀察、勒戒後，認有繼
    續施用毒品傾向，再以97年度毒聲字第 628號裁定令入戒治
    處所施以強制戒治，於98年 4月17日執行完畢釋放，經臺灣
    臺中地方法院檢察署檢察官以98年度戒毒偵字第 111號為不
    起訴處分確定。不料甲○○猶不知戒絕毒癮，復分別基於施
    用第一級毒品海洛因及第二級毒品甲基安非他命之犯意，於
    上開強制戒治執行完畢釋放後5年內之98年12月27日上午9時
    許，在台中縣新社鄉○○村○○街59號住處，以將第一級毒
    品海洛因摻入香菸內點火燒烤再吸其煙霧之方式，施用第一
    級毒品 1次。復於98年12月28日下午7、8時許，於上開住處
    ，以將第二級毒品甲基安非他命置於玻璃球內燒烤再吸食煙
    霧之方式，施用第二級毒品 1次。嗣98年12月28日23時30分
    許，在台中市○○路○段與民生路口，因形跡可疑為警盤查
    ，發現甲○○係列管之毒品治安顧慮人口且行方不明，其自
    知已無法逃避，乃將隨身攜帶之海洛因1包（淨重0.297公克
    、驗餘淨重0.292公克)交警扣押，復同意採尿液送驗，結果
    呈嗎啡、甲基安非他命陽性反應，因而查悉上情。
二、案經臺中市警察局第一分局報告臺灣臺中地方法院檢察署檢
    察官偵查起訴。
    理    由
一、上開犯罪事實，業據被告甲○○坦白認罪（見警卷第8、9頁
    、偵查卷第4、5頁、本院卷第20、24頁），且被告前揭採尿
    送驗結果，確呈海洛因、甲基安非他命經人體代謝後之嗎啡
    、甲基安非他命陽性反應，有採集尿液鑑定同意書、代號與
    真實姓名對照表、中山醫學大學附設醫院檢驗科藥物檢測中
    心99年1月14日實驗編號0000000尿液檢驗報告在卷可憑（見
    警卷第26、27頁、偵查卷第21頁)，並有海洛因1包扣案可資
    佐證。該扣案之毒品經送鑑定結果，檢出海洛因成分，淨重
    0.297公克，驗餘淨重0.292公克，有行政院衛生署草屯療養
    院99年1月5日草療鑑字第0981200238號鑑定書在卷足憑（見
    偵查卷第14頁）。是被告之自白應與犯罪事實相符，堪認其
    確有上開施用海洛因及甲基安非他命之行為。
二、犯毒品危害防制條例第10條之罪者，依同條例第20條第 1項
    、第 2項規定，應先經觀察、勒戒或強制戒治之程序，惟觀
    察、勒戒或強制戒治執行完畢釋放後，5 年內再犯第10條之
    罪者，即應依法追訴處罰，此觀諸毒品危害防制條例第23條
    第 2項即明。查被告曾因施用毒品案件，經本院以97年度毒
    聲字第 440號裁定送勒戒處所觀察、勒戒後，認有繼續施用
    毒品傾向，再以97年度毒聲字第 628號裁定令入戒治處所施
    以強制戒治，於98年 4月17日執行完畢釋放，並經臺灣臺中
    地方法院檢察署檢察官以98年度戒毒偵字第 111號為不起訴
    處分確定等情，有臺灣高等法院被告前案紀錄表在卷可稽（
    見本院卷第10至13頁）。是被告因施用毒品案件經強制戒治
    ，於98年4月17日執行完畢釋放後，既於5年內再為本次施用
    毒品海洛因、甲基安非他命之行為，自均應逕依毒品危害防
    制條例第23條第 2項規定訴追處罰。綜上所述，被告施用第
    一級毒品海洛因、第二級毒品甲基安非他命等犯罪事證已臻
    明確，其犯行洵堪認定，應依法論罪科刑。
三、查海洛因係毒品危害防制條例第2條第2項第 1款所定之第一
    級毒品；甲基安非他命則為同條項第 2款所定之第二級毒品
    ，均不得非法持有、施用。被告施用海洛因、甲基安非他命
    ，核其所為，分別係犯毒品危害防制條例第10條第 1項之施
    用第一級毒品罪、同條第 2項之施用第二級毒品罪。被告施
    用毒品前之持有第一級毒品、第二級毒品之行為，本應分別
    論以持有第一級毒品罪、持有第二級毒品罪，惟持有後進而
    施用，其持有之低度行為應各為施用之高度行為所吸收，均
    不另論以持有罪責。被告曾因違反槍砲彈藥刀械管制條例、
    懲治盜匪條例、肅清煙毒條例、麻醉藥品管理條例、藥事法
    、妨害自由等案件，經臺灣高等法院臺中分院、本院分別判
    處有期徒刑 1年、7年6月、3年10月、7月、3月、8月確定；
    又因違反槍砲彈藥刀械管制條例、肅清煙毒條例、麻醉藥品
    管理條例、恐嚇取財等案件，由本院各判處有期徒刑1年8月
    、3年6月、5月、1年 6月確定，再經分別裁定其應執行之刑
    及接續執行，於96年 1月25日假釋付保護管束，嗣因中華民
    國九十六年罪犯減刑條例生效，部分視為已減其宣告刑，並
    經臺灣高等法院臺中分院以96年度聲字第2122號裁定分別定
    其應執行之刑為有期徒刑10年、4年確定，迄98年5月 3日假
    釋期滿，未經撤銷，以執行完畢論，有臺灣高等法院被告前
    案紀錄表在卷可參，其於徒刑執行完畢 5年以內，故意再犯
    本件皆係有期徒刑以上之罪，均為累犯，應各依刑法第47條
    第 1項之規定加重其刑。所犯上開二罪，犯意各別，行為獨
    立可分，應分論併罰。爰審酌被告有多次犯罪前科之品行（
    參卷附臺灣高等法院被告前案紀錄表）、國中肄畢業之智識
    程度、經濟勉可維持之生活狀況(見警卷第4頁被告警詢筆錄
    受詢問人資料），其因施用毒品，甫經強制戒治執行完畢後
    ，仍不思戒惕，且無視於毒品對於自身健康之戕害及國家對
    於杜絕毒品犯罪之禁令，再次施用毒品，未見戒除惡習之決
    心，惡性非輕，然念及被告犯後能坦承犯行，態度良好，其
    施用毒品並無危害他人，犯罪手段尚屬平和，暨施用毒品者
    均有相當程度之成癮性及心理依賴，其犯罪心態與一般刑事
    犯罪之本質並不相同，應側重適當之醫學治療及心理矯治為
    宜等一切情狀，各量處如主文所示之刑，並定其應執行之刑
    ，以示懲儆。扣案之海洛因1包（驗餘淨重0.292公克），乃
    查獲之第一級毒品，且依現行鑑定實務，包裝之塑膠袋仍殘
    留有毒品粉末，難以完全析離，應視同毒品，併依毒品危害
    防制條例第18條第 1項前段規定，在施用第一級毒品罪刑項
    下宣告沒收銷燬。另於鑑定時採樣檢測之海洛因0.005公克(
    0.297－0.292＝0.005)，既已用罄而不復存在，自毋庸為沒
    收之諭知。又扣案之門號0000000000行動電話（含SIM卡）1
    支，並非違禁物，雖被告供稱係其所有且曾用以聯絡購買毒
    品等語（見本院卷第24頁），惟聯絡購買毒品尚非施用或持
    有第一、二級毒品之犯罪構成要件行為，此與販毒者與洽購
    者通話時，通常已提及交易毒品之種類、數量、時間、地點
    等屬販賣毒品犯罪構成要件事實，迴不相同，自非屬供施用
    毒品犯罪所用之物；況且行動電話通常屬個人為一般通信之
    物品，就施用毒品犯罪而言，該電話應非專供購買毒品聯絡
    之用，其沒收與否，尚與預防犯罪之作用無關，亦不涉及公
    共利益或公共安全之維護，爰不予諭知沒收。再者，刑法第
    62條業已將自首之規定修正為得減輕其刑，其修法理由為：
    「自首之動機不一而足，有出於內心悔悟者，有由於情勢所
    迫者，亦有基於預期邀獲必減之寬典者。對於自首者，依現
    行規定一律必減其刑，不僅難於獲致公平，且有使犯人恃以
    犯罪之虞。在過失犯罪，行為人為獲減刑判決，急往自首，
    而坐令損害擴展之情形，亦偶有所見。是必減主義，在實務
    上難以因應各種不同動機之自首案例。惟得減主義，既可委
    由裁判者視具體情況決定減輕其刑與否，運用上較富彈性，
    真誠悔悟者可得減刑自新之機，而狡黠陰暴之徒亦無所遁飾
    ，可符公平之旨，宜予採用。」本件被告於98年12月28日23
    時30分許，在台中市○○路○段與民生路口，因形跡可疑為
    警盤查，發現其係列管之毒品治安顧慮人口且行方不明，被
    告方坦承施用海洛因並將隨身攜帶之海洛因交警扣押等情，
    有員警職務報告及被告警詢筆錄在卷可憑（見警卷第2、8頁
    ），則此部分縱可認被告係自首，亦係迫於當時已無法逃避
    之情勢，始坦白犯行，非具主動戒除毒癮之真誠悔悟，依前
    揭修法理由，爰不適用自首規定減輕其刑，附此敘明。
四、據上論斷，應依刑事訴訟法第273條之1第 1項、第299條第1
    項前段，毒品危害防制條例第10條第1項、第2項、第18條第
    1項前段，刑法第11條、第47條第1項、第51條第 5款，判決
    如主文。
本案經檢察官乙○○到庭執行職務。
中    華    民    國    99    年    8     月    13    日
              刑事第四庭    法  官  張恩賜
以上正本證明與原本無異。
如不服本判決，應於收受判決後10日內向本院提出上訴書狀，並
應敘述具體理由；其未敘述上訴理由者，應於上訴期間屆滿後20
日內向本院補提理由書（均須按他造當事人之人數附繕本）「切
勿逕送上級法院」。
                            書記官  黃舜民
中    華    民    國    99    年    8     月    13    日
附錄本案論罪科刑法條
毒品危害防制條例第10條：
施用第一級毒品者，處六月以上五年以下有期徒刑。
施用第二級毒品者，處三年以下有期徒刑。

司法院資訊處製作；財團法人民間司法改革基金會備份。
